臺灣高等法院刑事判決　　　　　　　　95年度上訴字第2153號
上　訴　人　台灣士林地方法院檢察署檢察官
上　訴　人
即　被　告　甲○○
上列上訴人因被告違反著作權法案件，不服台灣士林地方法院九
十四年度訴字第八二九號，中華民國九十五年四月十三日第一審
判決（起訴案號：台灣士林地方法院檢察署九十四年度偵字第九
０三八號），提起上訴，本院判決如下：
    主  文
原判決撤銷。
甲○○以明知係侵害著作財產權之光碟重製物而散布為常業，處
有期徒刑壹年肆月，減為有期徒刑捌月。扣案如附表一所示之盜
版遊戲光碟壹佰肆拾捌片（含侵害商標之外包裝，惟編號51、68
、90、102者除外）、彩色型錄貳本、影印型錄伍本均沒收。
    事  實
一、甲○○係設於台北市○○區○○街二十五號「劍潭玩具行」
    之負責人，明知如附表二所示之「ＰＳ設計圖」、「ＰＬＡ
    Ｙ　ＳＴＡＴＩＯＮ」之商標圖樣，係日商新力電腦娛樂股
    份有限公司（下稱新力公司）向經濟部智慧財產局（即改制
    前經濟部中央標準局，下稱智慧財產局）註冊登記，已取得
    商標專用權，指定使用於電腦、錄有電腦程式之卡帶、磁碟
    、光碟及卡匣等商品上，現仍在商標專用期間內（註冊號數
    、專用期間、商標專用權人均詳附表二），未經商標專用權
    人之同意或授權，不得販賣於同一商品使用相同於他人註冊
    商標圖樣之商品，且不得散布侵害著作權之光碟重製物；又
    又明知「ＰＳ」之系統遊戲軟體光碟內所儲存之「Ｌｉｂｒ
    ａｒｙ　Ｐｒｏｇｒａｍｓ」（為一電腦程式之集合，可以
    接收新力公司自行或授權其他軟體商所創作之遊戲軟體應用
    程式，並且透過控制「ＰＳ」電腦遊樂器主機內含之大型積
    體電路，規整遊戲軟體應用程式的執行）電腦軟體，為新力
    公司享有著作權之電腦程式著作，非經新力公司之同意或授
    權，不得擅自散布重製之光碟。詎甲○○明知如附表一所示
    遊戲電腦程式著作光碟片（其中編號第51、68、90、102 號
    等光碟片，因外觀既無「ＰＳ設計圖」及「ＰＬＡＹ　ＳＴ
    ＡＴＩＯＮ」圖樣，執行結果螢幕亦未顯示「ＰＬＡＹ　Ｓ
    ＴＡＴＩＯＮ」，且亦無法讀取，自不構成犯罪，故應予除
    外；其中編號2、3、8、22、40、44、58 所示之盜版光碟片
    九片，因亦無法讀取，自亦不構成侵害著作權，而僅侵害商
    標專用權）係侵害新力公司著作權及商標專用權之仿冒盜版
    光碟，竟基於以銷售方法侵害他人著作財產權為常業、明知
    為仿冒商品而販賣及行使偽造準私文書之概括犯意，未經新
    力公司同意或授權，自民國九十二年七月間某日起，在劍潭
    玩具行，向不詳姓名綽號阿義之成年男子，以每片新台幣（
    下同）一百元至一百五十元不等價格，購入仿冒前開商標圖
    樣之盜版遊戲光碟，再提供型錄供顧客挑選，以每片一百五
    十元至三百元之價格，先後多次售予不特定之顧客，恃以營
    利維生，以之為常業，每月獲利約五、六千元，並足以生損
    害於新力公司。嗣於九十四年三月三十日十五時許，為警於
    劍潭玩具行當場查獲，並扣得盜版遊戲光碟片一百五十三片
    （該仿冒之遊戲光碟片經由遊戲主機之執行（讀取），在螢
    幕畫面上會顯示相同於附表二所示商標圖樣，各侵害之商標
    圖樣，包括外包裝上、光碟上及執行程式後所顯示，以及能
    否讀取之情形，均詳如附表一所示）、彩色型錄二本、影印
    型錄五本、估價單、收據本、收支明細、進貨簿等物。
二、案經日商新力公司訴由內政部警政署保安警察第二總隊第一
    大隊第一中隊報告臺灣士林地方法院檢察署檢察官偵查起訴
    。
    理  由
一、上揭事實迭據上訴人即被告甲○○於偵查、原審及本院審理
    中自白不諱（詳核退字第七八六號卷第六、七頁，原審卷第
    三二至三五、四二至四六頁，本院卷第三一至三二、六０至
    六五頁），核與告訴人日商新力公司代理人乙○○於警詢中
    指訴之情節相符（詳偵字第九０三八號卷第一六三至一六五
    頁），且有商標註冊證二份（見偵字第九０三八號卷第一二
    二、一二三頁）、經認證美國著作權局登記書（登記日期為
    九十年五月三十一日、見偵字第九０三八號卷第一二六至一
    二九頁）、日本東京法務局及我國駐日經濟文化代表處認證
    之聲明書影本（見偵字第九０三八號卷第一三五至一四三頁
    ）、盜版遊戲光碟之照片暨現場蒐證照片共二十三幀（見偵
    字第九０三八號卷第一七七至一七九頁）等附卷可稽，復有
    扣案如附表一所示之盜版遊戲光碟片、彩色型錄二本、影印
    型錄五本、估價單、收據本、收支明細、進貨簿等物扣案可
    資佐證（見核退字第七八六號卷第一五頁）。是被告自白核
    與事實相符，應堪採信。本件事證明確，被告犯行堪以認定
    ，自應依法論科。
二、按商標之使用，係指為行銷之目的，將商標使用於商品或其
    包裝、容器、標帖、說明書、價目表或其他類似物件上，而
    持有、陳列或散布，商標法第六條第一項定有明文；而透過
    電磁作用，如以遊樂器、光碟機、電腦主機之操作為媒介，
    始於電視、電腦或遊戲機螢幕上出現商標圖樣者，其標示型
    態足使一般商品購買人認識其表彰商品之來源者，解釋上應
    認屬於商標法第六條第一項所規範之「其他類似物件」之範
    疇。是被告所販賣之遊戲光碟經電視遊戲器執行，於螢幕中
    會顯示商標專用權人之商標圖樣，自屬商標之使用。又刑法
    上所謂常業犯，係指反覆以同種類行為為目的之社會活動之
    職業性犯罪而言，至於其犯罪所得之多寡，事後仍否保有該
    犯罪所得，是否恃此犯罪為唯一的謀生職業，則非所問，縱
    另兼有其他職業，或犯罪所得不多，均無礙於該常業犯之成
    立。被告明知係侵害著作財產權之重製光碟而散布，其犯罪
    時間自九十二年七月間某日起，至九十四年三月三十日為警
    查獲時止，時間約長達近一年八個月，此部分每月固定獲利
    約五、六千元（見原審卷第二九頁），另亦扣得遊戲光碟目
    錄彩色型錄二本、影印型錄五本，顯見其係長期反覆實施販
    賣重製光碟等物，而有恃以為生之意；是以揆諸前揭說明，
    被告之行為自應論以常業犯。
三、被告行為後，本案論罪科刑有關之法律已修正變更，茲敘明
    其比較適用如下：
  (一)被告行為後，刑法第五十六條連續犯之規定，業於九十四年
    二月二日修正公布刪除，並於九十五年七月一日施行，此刪
    除雖非犯罪構成要件之變更，但顯已影響行為人之法律效果
    ，自屬法律有變更，如依新法自必分論併罰對被告自屬不利
    ，因之依新法第二條第一項規定，比較新、舊法結果，仍應
    適用較有利於被告之行為時法即舊法論以連續犯。是被告先
    後多次販賣仿冒商標商品犯行，時間緊接，所犯又為構成要
    件相同之罪名，顯係基於概括之犯意反覆為之，為連續犯，
    應依刑法第五十六條之規定以一罪論，並加重其刑。
  (二)又被告行為後，著作權法業於九十五年五月三十日修正公布
    ，且依修正後法律刪除第九十四條有關常業犯之規定，是應
    將所犯之罪分論併罰，並合併計算其法定最高本刑。經比較
    新舊法之結果，被告行為後法律並不較有利於被告，依刑法
    第二條第一項本文規定，仍應適用行為時法即九十三年九月
    一日修正公布之著作權法。
四、核被告所為，係犯修正前著作權法第九十四條第一項之明知
    為侵害著作財產權之光碟重製物而散布為常業罪、商標法第
    八十二條販賣仿冒商標商品罪、刑法第二百十六條、第二百
    二十條第二項、第二百十條之行使偽造準私文書罪。被告先
    後多次販賣仿冒商標商品、行使偽造準私文書，均時間緊接
    ，手法相同，所犯為構成要件相同之罪名，顯係基於概括犯
    意反覆為之，均應依刑法修正前連續犯規定論以一罪，並加
    重其刑。再被告所犯明知為侵害著作財產權之光碟重製物而
    散布為常業罪，與連續販賣仿冒商標商品罪、連續行使偽造
    準私文書罪等罪，係一行為犯數罪名之想像競合犯，依刑法
    第五十五條規定，應從重論以修正前著作權法第九十四條第
    一項明知為侵害著作財產權之光碟重製物而散布為常業罪處
    斷。
五、原審據以論科，固非無見。惟原審：(一)漏未引用刑法第二百
    十條之規定；(二)未及適用九十六年七月十六日施行之中華民
    國九十六年罪犯減刑條例，自有未合。公訴人以原審量刑過
    輕為由上訴，請求撤銷改判，為無理由。被告以其供出來源
    ，希得減輕量刑為由上訴，請求撤銷改判云云，然據其指稱
    仍無法查到上手，有卷附台北縣政府警察局九十六年三月三
    日北縣警刑大字第０九六００二六八二０號函可佐（見本院
    卷第四四頁），是其上訴，亦無理由。惟原審判決既有上揭
    可議之處，自無可維持，應由本院撤銷改判。爰審酌被告曾
    於八十九年間因違反著作權法案件，經台灣士林地方法院於
    九十年四月九日以八十九年度訴字第四五一號判處有期徒刑
    一年四月，緩刑四年確定，有台灣高等法院被告全國前案紀
    錄表在卷可憑（見本院卷第二三頁），竟在該案緩刑期內，
    為圖一己私利，再犯本件之罪，惡性不輕，被告故意侵害他
    人創作，使告訴人權利受有相當損害，以及扣案之盜版光碟
    片數量非微，另念及被告犯罪後坦白承認犯行之態度等情，
    量處如主文第二項所宣告之刑。又被告之行為係在九十六年
    四月二十四日以前，爰依中華民國九十六年罪犯減刑條例第
    二條第一項第三款併減其刑期二分之一。
六、扣案如附表一所示之盜版光碟一百三十九片（其中編號2、3
    、8 、22、40、44、51、58、68、90、102 等十四因無法讀
    取，應予除外）、彩色型錄二本、影印型錄五本，係被告犯
    著作權法第九十四條第一項之罪，供犯罪所用之物，應依著
    作權法第九十八條規定沒收；再扣案如附表一中編號2、3、
    8、22、40、44、58所示之盜版光碟片九片 ，係屬仿冒商標
    之商品，應依商標法第八十三條規定宣告沒收；至扣案之光
    碟片五片（即附表一中編號51、68、90、102 ），以及估價
    單、收據本、收支明細、進貨簿等，因非屬本件犯著作權法
    第九十一條至九十六條之一罪供犯罪所用或因犯罪所得之物
    ，亦非仿冒商標之商品，更非違禁物，均無庸於本案為沒收
    之諭知，被告已於九十五年三月一日向原審表示拋棄之意（
    見原審卷第三四頁），併予指明。
據上論斷，應依刑事訴訟法應依刑事訴訟法第三百六十九條第一
項前段、第三百六十四條、第二百九十九條第一項前段，刑法第
二條第一項前段、第十一條、第五十五條、第五十六條（修正前
）、第二百十六條、第二百二十條第二項、第二百十條，著作權
法第九十四條第一項（修正前）、第九十八條，商標法第八十二
條、第八十三條，中華民國九十六年罪犯減刑條例第二條第一項
第三款、第七條，判決如主文。
本案經檢察官陳玉珍到庭執行職務。
中　　華　　民　　國　　96　　年　　8 　　月　　28　　日
　　　　　　　　　刑事第十七庭  審判長法　官  趙功恆
                                　    法　官  孫惠琳
                                　　　法　官  陳憲裕
以上正本證明與原本無異。
如不服本判決，應於收受送達後十日內向本院提出上訴書狀，其
未敘述上訴之理由者並得於提起上訴後十日內向本院補提理由書
（均須按他造當事人之人數附繕本）。
                                      書記官  劉育妃
中　　華　　民　　國　  96　　年　　8 　　月　　31　　日
附錄：本案論罪科刑法條全文
刑法第二百十條：
偽造、變造私文書，足以生損害於公眾或他人者，處 5 年以下有
期徒刑。
刑法第二百十六條：
行使第 210 條至第 215 條之文書者，依偽造、變造文書或登載
不實事項或使登載不實事項之規定處斷。
刑法第二百二十條第二項：
在紙上或物品上之文字、符號、圖畫、照像，依習慣或特約，足
以為表示其用意之證明者，關於本章及本章以外各罪，以文書論
。
錄音、錄影或電磁紀錄，藉機器或電腦之處理所顯示之聲音、影
像或符號，足以為表示其用意之證明者，亦同。
著作權法第九十四條第一項（修正前）
以犯第91條第1項、第2項、第91條之1、第92條或第93條之罪為
常業者，處1年以上7年以下有期徒刑，得併科新台幣30萬元以上
3百萬元以下罰金。
以犯第91條第3項之罪為常業者，處1年以上7年以下有期徒刑，
得併科新台幣80萬元以上8百萬元以下罰金。
第九十八條：
犯第 91 條至第 93 條、第 95 條至第 96 條之 1 之罪，供犯罪
所用或因犯罪所得之物，得沒收之。但犯第 91 條第 3 項及第
91條之1第3項之罪者，其得沒收之物，不以屬於犯人者為限。
商標法第八十二條：
明知為前條商品而販賣、意圖販賣而陳列、輸出或輸入者，處一
年以下有期徒刑、拘役或科或併科新臺幣 5 萬元以下罰金。
商標法第八十三條：
犯前二條之罪所製造、販賣、陳列、輸出或輸入之商品，或所提
供於服務使用之物品或文書，不問屬於犯人與否，沒收之。
